【裁判字號】    95,抗,15
【裁判日期】    950330
【裁判案由】    本票裁定抗告
【裁判全文】
臺灣彰化地方法院民事裁定  95年度抗字第15號
抗  告  人  甲○○
相  對  人  乙○○
上列當事人間請求本票裁定事件，抗告人對於本院民國九十五年
二月二十七日所為裁定（九十五年度票字第二五一號），提起抗
告，本院裁定如下：
    主  文
抗告駁回。
抗告程序費用由抗告人負擔。
    理  由
一、按執票人向本票發票人行使追索權時，得聲請法院裁定後強
    制執行，票據法第一百二十三條定有明文。又本票執票人依
    上開法條之規定，聲請法院裁定許可對發票人強制執行，係
    屬非訟事件，此項聲請之裁定，及抗告法院之裁定，僅依非
    訟事件程序，以審查強制執行許可與否，並無確定實體上法
    律關係存否之效力，如發票人就票據債務之存否有爭執時，
    應由發票人提起確認之訴，以資解決，最高法院五十六年度
    台抗字第七一四號、五十七年度台抗字第七十六號著有判例
    。
二、本件相對人主張：伊執有抗告人為發票人，如原裁定所示面
    額總計新台幣二十五萬元之本票二紙，並免除作成拒絕證書
    ，詎屆期提示未獲付款，相對人屢為催討，仍未獲置理，爰
    依票據法第一百二十三條規定，聲請裁定許可強制執行等情
    ，已據提出本票二紙為證，原裁定予以准許，即無不合。抗
    告意旨略以：系爭二紙本票債務經抗告人委託抗告人之妻黃
    思菁陸續於民國九十三年八月五日、九十三年十一月九日、
    九十四年一月十八日、九十四年二月三日分別匯款予相對人
    乙○○，餘款則以現金交付之方式，該系爭二紙本票債務已
    全數清償完畢。惟因相對人謊稱該二紙本票業已遺失，抗告
    人即未再行請求相對人交付該二紙本票，詎料相對人竟又執
    系爭二紙本票聲請本票裁定，則系爭本票債務既經清償而消
    滅，相對人聲請本票裁定強制執行即屬無據。另按本票發票
    人經為免除作成拒絕證書之記載時，執票人得不請求作成拒
    絕證書，而行使追索權，然執票人在行使追索權前，仍應於
    所定期限內為付款提示，然執票人即相對人於到期日前並未
    向抗告人為提示及催討，卷內亦無提及催討之證據，相對人
    空言指摘不值採信等語。經查，抗告人所稱其已清償本票債
    務乙節即使屬實，依上開說明，亦係實體上之爭執，應由抗
    告人另行提起訴訟，以資解決，非本件非訟程序所得加以審
    究，仍應為許可強制執行之裁定。又按匯票上雖有免除作成
    拒絕證書之記載，執票人仍應於所定期限內，為承兌或付款
    之提示，但對於執票人主張未為提示者，應負舉證之責。上
    開規定於本票準用之，票據法第九十五條、第一百二十四條
    分別定有明文。抗告人雖主張相對人於到期日前並未向抗告
    人為提示及催討乙節，依上開規定，應由抗告人負舉證之責
    ，惟抗告人就其此部分主張並未舉證以實其說，其此部分主
    張即不足採。從而，抗告人之抗告為無理由，應予駁回。
三、據上論結，本件抗告為無理由，依非訟事件法第四十六條、
    第二十一條第二項，民事訴訟法第四百九十五條之一第一項
    、第四百四十九條第一項、第九十五條、第七十八條，裁定
    如主文。
中    華    民    國    95    年    3     月    30    日
                  民事第二庭      審  判  長  何志通
                                  法      官  廖政勝
                                  法      官  詹秀錦
以上正本係照原本作成。
不得抗告。
中    華    民    國    95    年    4     月    3     日
                                  書  記  官  楊筱惠


司法院資訊處製作；財團法人民間司法改革基金會備份。
